【裁判字號】    99,交聲,2866
【裁判日期】    991231
【裁判案由】    聲明異議
【裁判全文】
臺灣高雄地方法院交通事件裁定        99年度交聲字第2866號
原處分機關  高雄市政府交通局
代  表  人  王國材
異  議  人  曲範忠
上列異議人因違反道路交通管理處罰條例案件，對於高雄市政府
民國99年10月11日所為之處分（高市交裁字第裁32-BW0000000號
）聲明異議，本院裁定如左：
    主  文
原處分撤銷。
曲範忠不罰。
    理  由
一、異議意旨略以：異議人車牌號碼XFT-290 號重型機車於民國
    98年10月10日下午8 時5 分許，在博愛二路違規停車，原處
    分機關於99年10月11日裁決：「一、罰鍰新臺幣（下同）
    900 元整，並限於99年11月10日前繳納。二上開罰鍰逾期不
    繳納納者，依法移送強制執行。」之處分，然本人過去1 年
    來從未接到舉發通知，或通知本人繳納罰鍰，原處分應予撤
    銷等語。
二、按逕行舉發者，應按已查明之資料填註車牌號碼、車輛種類
    、車主姓名或地址，並於通知單上方空白處加註逕行舉發之
    文字後，由舉發機關送達被通知人；逕行舉發者，其應到案
    之日期距舉發日為30日；違反道路交通管理事件行為人，未
    依規定自動繳納罰鍰，或未依規定到案聽候裁決，處罰機關
    應於舉發違反道路交通管理事件通知單送達2 個月內依基準
    表逕行裁決之；違反道路交通管理事件統一裁罰基準及處理
    細則第11條第1項第4款、第15條後段、第44條第1項分別定
    有明文。次按，處理違反道路交通管理事件，有關文書送達
    之程序，依行政程序法之規定；送達，於應受送達人之住居
    所、事務所或營業所為之；於應送達處所不獲會晤應受送達
    人時，得將文書付與有辨別事理能力之同居人、受僱人或應
    送達處所之接收郵件人員。對於當事人之送達，有應為送達
    之處所不明者，行政機關得依申請，准為公示送達；無人為
    公示送達之申請者，行政機關為避免行政程序遲延，認為有
    必要時，得依職權命為公示送達；違反道路交通管理事件統
    一裁罰基準及處理細則第5條，行政程序法第72條第1項前段
    、第73條第1項、第78條第1項第1款、第2項分別定有明文。
    故交通違規行為之「舉發」，係具有對外效力之行政行為，
    核其性質屬於公法上有相對人之意思通知。舉發通知單應先
    由舉發機關合法送達受處分人，受處分人如未自動繳納罰鍰
    或未到案聽候裁決，處罰機關始得依違反道路交通管理事件
    統一裁罰標準表逕行裁決之，倘舉發通知單未經合法送達受
    處分人，處罰機關即逕行裁決，其裁決程序即非合法。且舉
    發通知單應依行政程序法規定之送達方式為送達，並於送達
    合法到達受處分人時，始發生舉發之效力。
三、經查：本件異議人之戶籍地為高雄市○○里○鄰○○路4號6
    樓，且早於86年4月21日遷入該址之事實，有本院異議人全
    戶基本資料查詢結果及聲明異議狀各1份在卷可稽。本件原
    舉發機關即高雄市政府警察局98年10月17日填單之高市警交
    相字第BW0000000號舉發違反道路交通管理事件通知單，係
    於98年10月21日寄往異議人車籍地址即高雄市左營區海光三
    村143 號，而於98年12月31日公示送達，此有高雄市警察局
    高市警交相字第BW0000000 號舉發違反道路交通管理事件通
    知單及其單退公示註記完成移送表各1 份附卷可參，是上開
    舉發通知單送達高雄市左營區海光三村143 號時，異議人戶
    籍地係在高雄市○○里○ 鄰○○路4 號6 樓，可堪認定，且
    查無證據足資證明上開舉發違反道路交通管理事件通知單送
    達高雄市○○里○ 鄰○○路4 號6 樓時，異議人確實仍住其
    戶籍地，顯非住居所不明之情形，故依前揭規定及說明，上
    開舉發通知單不生公示送達之效力，該舉發之意思表示並未
    送達受處分人，舉發手續並未完成。至原處分機關雖將前揭
    裁決書送達異議人，惟上開舉發通知單既未經合法送達，則
    異議人顯無從自動繳納罰鍰或到案聽候裁決，原處分機關逕
    行裁決之期間亦無從起算，因此，自不得以裁決書已合法送
    達為由，即認原處分機關前揭裁決合法。
四、按道路交通管理處罰條例第90條第1 項規定，違反本條例之
    行為，自行為成立之日起；行為有連續或繼續之狀態者，自
    行為終了之日起，逾3 個月不得舉發。但汽車肇事致人受傷
    或死亡案件，因肇事責任不明，已送鑑定者，其期間自鑑定
    終結之日起算。本件原處分機關認異議人所有之XFT-290號
    重型機車違反道路交通管理處罰條例第56條第1項第9款之行
    為，係於98年10月10日下午8時5分許，有上開高雄市警察局
    高市警交相字第BW004714號舉發違反道路交通管理事件通知
    單1份在卷可憑，而本件高雄市警察局上開舉發通知單公示
    送達不合法，舉發手續並未完成乙節，業經認定如前，則異
    議人上開違反道路交通管理處罰條例之行為，自98年10月10
    日行為成立之日時起算，顯已逾3個月，故本件依法已不得
    舉發。從而，本件異議為有理由，本院認原處分應予撤銷，
    另諭知異議人不罰，以資適法。
據上論斷，應依道路交通案件處理辦法第20條，裁定如主文。
中    華    民    國    99    年    12    月    31    日
                  交通法庭    法  官  陳俊宏
以上正本證明與原本無異。
如不服本裁定應於送達後5日內向本院提出抗告狀。
中    華    民    國    99    年    12    月    31    日
                              書記官  李崑良

司法院資訊處製作；財團法人民間司法改革基金會備份。
